【裁判字號】    95,上訴,1955
【裁判日期】    951211
【裁判案由】    偽造文書等
【裁判全文】
臺灣高等法院高雄分院刑事判決        95年度上訴字第1955號
上  訴  人  臺灣高雄地方法院檢察署檢察官
被      告  甲○○
選任辯護人  陳俊偉  律師
上列上訴人因被告偽造文書等案件，不服臺灣高雄地方法院95年
度訴字第334 號中華民國95年8 月18日第一審判決（起訴案號：
臺灣高雄地方法院檢察署94年度偵字第19317 號、94年度核退偵
字第250 號），提起上訴，本院判決如下：
    主  文
上訴駁回。
    理  由
一、公訴意旨略以：被告甲○○係吉昱豐企業有限公司（下稱吉
    昱豐公司）之實際負責人，基於不法所有之概括犯意，自民
    國（以下同）92年5 月間起至同年8 月間止，未經鉅宇有限
    公司（下稱鉅宇公司）之同意或授權，連續偽造鉅宇公司之
    挖土工作單41紙，並持以向富貿公司請款而行使之，致富貿
    公司陷於錯誤，而交付挖土機費用共計197 萬2 百20元，足
    生損害於鉅宇公司及富貿公司，嗣經富貿公司發覺有異，向
    鉅宇公司查證後，始知上情等語，因認被告甲○○涉有刑法
    第216 條、第210 條行使偽造私文書罪嫌及刑法第339 條第
    1 項之詐欺取財罪嫌。
二、公訴人認被告甲○○涉有行使偽造私文書及詐欺取財罪嫌，
    係以：被告甲○○之陳述及黃瓊慧之證詞已證明被告甲○
    ○係吉昱豐公司之實際負責人，吉昱豐公司有向富貿公司請
    款之事實；告訴人富貿公司及告訴人代理人簡榮宗律師之
    指訴；證人即鉅宇公司負責人乙○○○之妻柯慈婷之證詞
    及李元卿之證詞可證明被告甲○○偽造鉅宇公司挖土機工作
    單之事實；鉅宇公司挖土機工作單1 式2 聯41份可證明被
    告甲○○偽造鉅宇公司挖土機工作單等語，為其論據。
三、訊据甲○○堅決否認行使偽造私文書及詐欺取財，辯稱：我
    承作富貿公司枋山工程之挖土工作，因工程需要，調請案外
    人李元卿及他人之挖土機一同施工，再由各人以工作單由富
    貿公司之現場負責人侯力豪簽認有施工後，由吉昱豐公司收
    集工作單，簽發估價單及統一發票向富貿公司請款，至於李
    元卿為何使用鉅宇公司工作單，我確實不知道，所有挖土機
    工程費用之統一發票均以吉昱豐公司簽發，並無冒用鉅宇公
    司名義，我並無偽造鉅宇公司工作單，該工作單確係李元卿
    填載後交由我匯集工作數量，且吉昱豐公司領得工程款後亦
    交付李元卿簽收工作報酬等語。經查：
（一）證人李元卿於偵查中具結陳稱：挖土機是我個人所有，是
      侯力豪向吉昱豐調挖土機所以我代表吉昱豐公司將挖土機
      出租給侯力豪，因為我有在鉅宇公司承包工作才用鉅宇公
      司的請款單，至於工作單上客戶都寫富貿，是因為吉昱豐
      公司都向富貿請款，工作驗收單是甲○○寫的等語（見94
      偵19317 卷第9 頁），鉅宇公司工作簽單是我寫的，因為
      我的怪手之前在鉅宇公司工作，我從鉅宇公司取得簽單供
      我在工作上使用等語（見94核退偵250 號卷第161 頁）；
      該李元卿於原審審理時仍陳稱：92年5 月8 日我有去枋山
      工程工作，是甲○○叫我去的，工作會簽挖土機工作單，
      因為我有鉅宇公司的工作單，就直接拿來用，因為這種工
      作單我每天都要簽，當時車上剛好有鉅宇公司的工作單，
      為了方便就直接拿來用，卷附的鉅宇公司工作單都是我寫
      的，是確實有工作才簽工作單，我是全部交給甲○○請款
      ，請款金額甲○○都有給我，工作單上的簽章欄要由侯力
      豪簽名確認等語（見95年7 月28日原審審判筆錄，即原審
      卷第73頁以下）。足見鉅宇公司挖土機工作單是案外人李
      元卿基於便宜而直接持鉅宇公司工作單填寫完畢後交予甲
      ○○統一請款，是鉅宇公司挖土機工作單既係李元卿所填
      寫，自非被告甲○○所偽造，且李元卿既有確實工作而填
      載挖土機工作單，亦非業務登載不實，被告甲○○持以請
      款，並無行使偽造私文書之犯意，又該工作單上的簽章欄
      已由富貿公司之現場負責人侯力豪簽名確認（見93年度發
      查字第417 號卷第33頁以下鉅宇公司名義之工作單上簽章
      欄有「侯」之簽名確認），表示李元卿所作工作量係屬正
      確，故尚難認被告甲○○有行使偽造文書犯行。
（二）被告甲○○有央請李元卿工作，並有交付予李元卿工作報
      酬，此業經證人李元卿於原審證稱其確實有工作才填載挖
      土機工作單，被告甲○○請款後均有交付請領款項予李元
      卿，又該工作單上的簽章欄已由富貿公司之現場負責人侯
      力豪簽名確認，表示李元卿所作工作量係屬正確，故富貿
      公司對李元卿填載之工作單支付報酬，並無陷於錯誤之情
      形，被告甲○○已轉交工作報酬予李元卿，其亦無因此而
      獲有額外利益，是此部分亦無證據證明被告甲○○有詐欺
      取財之犯行。
    綜上所述，因鉅宇公司挖土機工作單是案外人李元卿基於便
    宜而直接持其以前工作之鉅宇公司工作單填寫完畢後，交予
    被告甲○○向告訴人公司統一請款，且李元卿所寫工作單已
    經告訴人富貿公司之現場負責人侯力豪簽名確認，表示李元
    卿所作工作量係屬正確，尚難認被告甲○○有何行使偽造文
    書及詐欺取財犯行，此外復查無其他確切証据証明被告甲○
    ○有犯罪情事，不能証明被告甲○○犯罪。
四、原審以不能証明被告甲○○犯罪，依法諭知無罪，核無不合
    ，檢察官循告訴人富貿公司聲請上訴指摘原判決不當，謂被
    告甲○○所報之挖土機使用量與第七河川局現場監工人員所
    製之挖土機使用量不符云云，惟依据告訴人公司所提出之告
    証7 第七河川局現場監工人員所製之挖土機使用量情形，其
    中92年7 月15日挖土機本日使用量為2 輛，其累計使用數量
    （指挖土機）為115 輛，惟翌日（即92年7 月16日）本日挖
    土機使用量為2 輛，惟其累計使用數量卻載為107 輛，92年
    7 月16日之挖土機累計使用數量，竟較92年7 月15日之累計
    使用數量為少（見94度核退偵字第250 號卷第172 頁以下）
    ，該記載顯有錯誤，故該第七河川局現場監工人員所製之挖
    土機使用量情形，並不嚴謹而有疏失，難認為正確實在，尚
    難做為被告甲○○不利之証据，從而其上訴為無理由，應予
    駁回。
據上論結，應依刑事訴訟法第368 條，判決如主文。
本案經檢察官林應華到庭執行職務。
中    華    民    國    95    年    12    月    11    日
                  刑事第六庭  審判長法  官  王憲義
                                    法  官  李璧君
                                    法  官  張盛喜
以上正本證明與原本無異。
檢察官如不服本判決應於收受本判決後10日內向本院提出上訴書
狀，其未敘述上訴理由者，並得於提起上訴後10日內向本院補提
理由書狀（均須按他造當事人之人數附繕本）「切勿逕送上級法
院」。
被告不得上訴。
中    華    民    國    95    年    12    月    11    日
                                    書記官  林明威


司法院資訊處製作；財團法人民間司法改革基金會備份。
